最高法院刑事判決　　　　　　一○○年度台上字第三六二八號
上　訴　人　台灣高等法院台南分院檢察署檢察官　
被　　　告　李０愛
上列上訴人因被告妨害性自主案件，不服台灣高等法院台南分院
中華民國九十九年三月九日第二審判決（九十九年度上訴字第五
七號，起訴案號：台灣台南地方法院檢察署九十七年度偵字第六
七七二號），提起上訴，本院判決如下：
    主  文
原判決撤銷，發回台灣高等法院台南分院。
    理  由
本件原判決以公訴意旨略以：被告李０愛與Ａ女（民國八十七年
二月生，其餘人別資料詳卷）係父女關係。Ａ女因其母親Ｂ女（
人別資料詳卷）北上工作，自九十五年九月起與被告同住於台南
縣新化鎮（已改制為台南市新化區）住處，被告明知Ａ女係未滿
十四歲之女子，竟基於強制性交之犯意，自九十六年初某日起迄
於九十七年四月三日晚上七時許止，多次於晚間飲酒後，進入Ａ
女睡覺之房間內，以違反Ａ女意願之方式，出手撫摸Ａ女之胸部
及下體，並以手指插入Ａ女之下體，Ａ女感覺疼痛表示不願意，
被告仍執意為之，以此方式對於Ａ女為性交得逞。嗣於九十七年
四月六日，Ａ女向其阿姨Ｃ女（人別資料詳卷）表示不願與被告
同住，經Ｃ女詢問後知悉上情而帶同Ａ女驗傷後報警處理等情，
因認被告涉有刑法第二百二十二條第一項第二款加重強制性交罪
嫌。惟經審理結果，認不能證明被告犯罪，因而維持第一審諭知
無罪之判決，駁回檢察官在第二審之上訴。固非無見。
惟按：審理事實之法院，對於被告有利及不利之卷內證據，均應
一併加以注意，並綜合全部證據資料，本於經驗及論理法則定其
取捨而為判斷，倘為無罪之判決，亦應詳述其全部證據取捨判斷
之理由，否則即有判決理由不備之違法。又被害人、證人之陳述
有部分前後不符，或相互間有所歧異時，究竟何者為可採，法院
仍得本其自由心證予以斟酌，非謂一有不符或矛盾，即應認全部
均不可採；尤其關於行為動機、手段及結果等細節方面，被害人
之指陳，難免故予誇大，證人之證言，有時亦有予以渲染之可能
；然其基本事實之陳述，若果與真實性無礙時，則仍非不得予以
採信。依卷附ＯＯ診所於九十七年四月十一日所出具之診斷證明
書所載，Ａ女有「輕度處女膜鬆弛」等情，嗣該診所函覆第一審
法院稱：「處女膜是圍繞陰道口的環形薄組織，陰道口經多次擴
張後，處女膜會漸漸鬆弛，不像之前緊實有彈性；女童處女膜無
明顯裂傷，應該是鈍器擴張，非銳器。較可能原因為他人或本人
以手指插入，一根手指不一定會導致明顯裂傷。較少見原因為龜
頭進入失敗，因孔徑太小，插入困難」等語（見第一審卷第二十
八、二十九頁）。證人嚴ＯＯ醫師亦證稱：「（何謂處女膜鬆弛
？）小女生的處女膜會比較有彈性，就好像小女生的乳房比較有
彈性一樣，小孩子的處女膜會比較有彈性，這個小女孩跟別的小
女孩比起來就是比較鬆弛。」「如果運動受傷不會導致這種情況
，比較有可能是有些小女孩自己會玩自己的陰部……如果是外力
運動損傷應該是裂傷，不會是鬆弛。」等語（見第一審卷第五十
九頁背面）。則Ａ女指述其陰部遭人以手指多次插入顯非全然無
據。又Ａ女就其在住處房間，遭被告多次以手指為性侵害之行為
，迭據其於警詢及第一審法院審理時指訴不移。被告於檢察官偵
查中亦供稱：「（Ａ）搬來跟我住的第三天就跟我睡。」（見偵
字第六七七二號卷第十八頁）。Ａ女於警詢時復證稱：「（請妳
告訴我共有幾名加害人？）只有爸爸一人。」等語（見警卷第二
頁），而卷內並無其他之人涉入之資料，Ａ女於案發時僅係就讀
國民小學三年級之年約十歲之稚齡女童，以其感受、記憶及表達
能力，能否期其陳述歷次均精確無誤，亦非無再予審究之餘地。
原判決僅因Ａ女前後所述遭受性侵害之次數不一，受害情節與診
斷證明書所載未盡相符，遽認所為指述悉無可採，依上揭說明，
非但有理由不備之違法，採證亦難謂已符證據法則。檢察官上訴
意旨執以指摘，非無理由，應認原判決有撤銷發回之原因。
據上論結，應依刑事訴訟法第三百九十七條、第四百零一條，判
決如主文。
中    華    民    國  一○○  年    七    月    六    日
                      最高法院刑事第六庭
                          審判長法官  邵  燕  玲  
                                法官  李  伯  道  
                                法官  孫  增  同  
                                法官  李  嘉  興  
                                法官  呂  丹  玉  
本件正本證明與原本無異
                                      書  記  官  
中    華    民    國  一○○  年    七    月   十四   日
                                                      Q